【裁判字號】    92,交聲,211
【裁判日期】    920930
【裁判案由】    聲明異議
【裁判全文】
臺灣嘉義地方法院交通事件裁定                    九十二年度交聲字第二一一號
    原處分機關  交通部公路總局嘉義區監理所
    異  議  人
    即受處分人  甲○○
右列異議人即受處分人因違反道路交通管理處罰條例案件，對於原處分機關即交通部
公路總局嘉義區監理所中華民國九十二年八月二十二日所為之處分（嘉監裁字第七○
－Ｌ00000000號裁決書）聲明異議，本院裁定如左：
    主  文
原處分撤銷。
甲○○不罰。
    理  由
一、本件異議意旨略以：異議人所駕駛ＲＫ－３２６７號自小客車（以下簡稱甲車）
    固有於民國九十二年六月五日上午十一時二十分許，在嘉義縣番路鄉新福村七鄰
    崁腳第五區管理處竹山進水口沉砂池前，與賴恒正所駕ＡＶ－５７２８號（以下
    簡稱乙車）發生擦撞，惟查本件係因賴恒正自道路右側路肩超車，而與異議人所
    駕甲車發生撞擊，並非異議人行車未保持安全距離而肇事等語。
二、查本件原處分機關民國九十二年八月二十二日嘉監裁字第七○－Ｌ000000
    00號裁決書及嘉義縣警察局九十二年七月二十三日嘉縣警交字第○九二○○四
    七○八九號書函，執認異議人涉有違反道路交通管理處罰條例第五十八條第一款
    之規定，無非以證人賴恒正之證述，及甲、乙車之車損照片為據。惟查：（一）
    、證人賴恒正於警詢及本院九十二年九月二十三日訊問時固結證稱，事發當日，
    其駕駛乙車自嘉義縣仁義潭往菜公店方向行進，嗣至事發地點（嘉義縣番路鄉新
    福村七鄰崁腳第五區管理處竹山進水口沉砂池）前四、五十公尺左右，其自後照
    鏡發現異議人駕駛甲車自同向駛來，詎異議人竟自後方追撞其所駕乙車，致乙車
    後保險桿及左後車身護板損壞等語。查證人賴恒正乃與異議人發生擦撞之人，是
    基於其本身之利害關係，其所為之證詞，自不免有多所迴護己身利益之虞，其證
    據價值應較為低劣。準此，得否徒憑證人賴恒正之證詞，即遽以裁罰異議人，實
    難謂無疑。（二）、況如單憑證人賴恒正之證詞，即得遽以裁罰異議人，則同理
    以觀，為何未採信異議人之供述，而據以裁處證人賴恒正？（三）、又徵諸卷附
    之車損照片，甲車之受損處為右側車頭，乙車之受損處為左後側車身（後保險桿
    似無損壞），再依證人賴恒正之證詞，事發當日其是要前往菜公店，且異議人是
    駕車尾隨其後，足見，依證人賴恒正之證詞，及異議人與證人賴恒正二人均駕駛
    自小客車以觀，證人賴恒正及異議人於事發當時應均未駛出路面邊線，且均於汽
    車車道上行駛，始符常情（蓋除非證人賴恒正擬於中途停憩或有其他事故，否則
    其應毋需駛出路面邊線）。查異議人與證人賴恒正發生擦撞之車道寬達三點七公
    尺，有嘉義縣警察局道路交通事故調查表乙紙在卷足憑，是異議人果有行車未保
    持安全距離致撞車乙車之情，衡諸常情，甲車之受損處應不僅止於右側車頭，乙
    車之車損處，亦應不止於僅有左後側車身而已。堪信，得否徒憑證人賴恒正之證
    詞及卷附之車損照片，即率以認定異議人有行車未保持安全距離之情，亦難謂無
    疑。（四）、其次，證人賴恒正與異議人發生擦撞之地點，路肩寬達二點七公尺
    ，有嘉義縣警察局道路交通事故調查表乙紙在卷足憑，且質諸一般自小客車之車
    寬寬度僅為二公尺左右，足見，異議人辯稱，本件係因證人賴恒正自路肩超車所
    致，應難謂全無足採。（五）、不寧惟是，本件車禍事故經送請臺灣省嘉雲區車
    輛行車事故鑑定委員會鑑定之結果，亦認：本件已無肇事現場，且雙方對駕駛行
    為各執一詞，由於肇事時之撞擊情況不明，本會未便鑑定。有該委員會九十二年
    八月二十七日嘉鑑字第九二一○一一號函乙紙在卷足憑。堪信，原處分機關依憑
    證人賴恒正之片面證詞，及無從據此推論異議人涉有違反道路交通規則之照片，
    逕以裁罰異議人，應難謂為有理。（六）、末按當事人主張事實，須負舉證責任
    ，倘其所提出之證據，不足為主張事實之證明，自不能認其主張之事實為真實。
    又行政官署對於人民有所處罰，必須確實證明其違法之事實。倘不能確實證明違
    法事實之存在，其處罰即不能認為合法。亦即，處分機關對於違規之事實，須負
    舉證責任，倘所提出之證據，不足為其主張事實之證明，自不能認其主張之事實
    為真實。最高行政法院三十九年度判字第二號判例、三十二年度判字第十六號判
    例、三十六年度判字第十六號判例可資參照。查本件原處分機關執認異議人涉有
    違反違反道路交通管理處罰條例第五十八條第一款之規定，其所提出之證據，既
    不足為其主張事實之證明，已如前述，徵諸前開說明，自不能認其主張之事實為
    真實，故原處分機關對於異議人之裁罰應難認為合法。是原處分機關未詳予勾稽
    ，遽予裁罰異議人，應難謂為允洽，自應撤銷原處分，並諭知不罰。
三、據上論斷，應依道路交通案件處理辦法第二十條，裁定如主文。
中      華      民      國    九十二    年      九      月     三十     日
                            臺灣嘉義地方法院交通法庭
                                法  官    林信旭
右正本證明與原本無異。
如不服本裁定，應於裁定送達後五日內向本院提出抗告狀（應附繕本）。
中      華      民      國   九十二     年      九      月     三十     日
                                書記官    賴琪玲


司法院資訊處製作；財團法人民間司法改革基金會備份。
